臺灣高等法院高雄分院刑事判決
111年度上訴字第319號
上  訴  人  
即  被  告  林楚玲
上列上訴人因偽造文書案件，不服臺灣橋頭地方法院109年度訴
字第234號，中華民國111年2月18日第一審判決（起訴案號：臺
灣橋頭地方檢察署107年度偵字第5724號、108年度偵字第10761
號），提起上訴，本院判決如下：
    主  文
上訴駁回。
林楚玲緩刑貳年。
   事實及理由
壹、程序事項：
    修正後刑事訴訟法第348條第3項規定：「上訴得明示僅就判
    決之刑、沒收或保安處分一部為之」，而其立法理由指出：
    「為尊重當事人設定攻防之範圍，並減輕上訴審審理之負擔
    ，容許上訴權人僅針對刑、沒收或保安處分一部提起上訴，
    其未表明上訴之認定犯罪事實部分，則不在第二審之審判範
    圍」。因此，如僅對宣告刑部分提起上訴，其效力不及於原
    審所認定之犯罪事實，犯罪事實即不在上訴審審查範圍，而
    應以原審法院所認定之犯罪事實，審認原審之宣告刑妥適與
    否的判斷基礎。本件上訴人即被告林楚玲（下稱被告）於本
    院審理中，已陳明其上訴意旨為原審量刑過重，對原審判決
    所認定之犯罪事實、罪名事項，則均未表示不服（見本院卷
    第156頁），據前述說明，本院僅就原審判決所宣告之刑是
    否妥適進行審理，至於原審判決其他部分，則非本院審查範
    圍，先予指明。
貳、本案據以審查量刑妥適與否之原審所認定之犯罪事實、所犯
    罪名、宣告刑：
一、犯罪事實：被告於民國102年8月間起擔任高雄市立ＯＯ國民中
    學（址設高雄市○○區○○路00號，下稱ＯＯ國中）之教師兼輔導
    室主任，負責該校推展各項輔導工作。緣教育部為改善城鄉
    失衡及確保弱勢族群能受積極照顧，擴大辦理「教育優先區
    計畫」，並由教育部國民及學前教育署（下稱教育部國教署
    ）於各實施期程前函請各縣（市）政府轉知各校，其中「推
    展親職教育活動」項目之「個案家庭輔導」部分，是針對有
    學習適應困難或特殊行為之目標學生，由學校結合社會（區
    ）資源擬具個案家庭輔導方案後，進行家庭訪視，並建立訪
    視紀錄表，個案每次訪視費用為新臺幣（下同）200元，被
    告獲悉教育部前揭函文後，即依上開計畫擬辦「高雄市橋頭
    國中105年度教育部推動教育優先區計畫高度關懷學生家庭
    輔導訪視實施計畫」，計畫於105年1月起至105年12月止，
    以該校高度關懷學生共計20位為對象，辦理家庭訪問，並以
    每人次200元，每一個案家訪最多2次為原則，申請補助個案
    家庭訪視費用，總計1萬6,000元，並負責ＯＯ國中上開計畫之
    執行及經費核銷等事務，而為從事業務之人。詎被告明知其
    並未如期在上開計畫實施期間內，實際到附表一所示學生之
    家中完成訪視對象之個案家庭訪視工作，卻因於106年1、2
    月間遭人檢舉並無家訪之實，為免東窗事發，而基於業務登
    載不實之犯意，製作如附表一所示不實之「105年度推動教
    育優先區計畫個案家庭輔導訪視紀錄表」（含照片），於其
    上登載不實之訪視日期後自行存檔備查，足生損害於教育部
    國教署對於上開計畫審核及控管之正確性。
二、所犯罪名：被告所為，係犯刑法第215條之業務登載不實罪
    。被告於106年1、2月間遭人檢舉後，接連密集補行家訪，
    並依上開計畫製作訪視紀錄表，均基於業務登載不實文書之
    同一犯意，而以數個舉動接續實施業務登載不實之行為，侵
    害同一法益，在時間、空間上具有密接關係，依一般社會健
    全觀念，難以強行分開，在刑法評價上，應視為數個舉動之
    接續實行，應依接續犯論以包括之一罪。
三、原判決量刑審酌：查105年度教育部推動教育優先區計畫之
    緣起，本欲照護扶持弱勢族群學生，藉由與家長諮商溝通之
    親師互動，增進親職效能，並由學校引入社會資源至個案家
    庭，提升學生適應能力及學習成就為目的，被告身為ＯＯ國中
    教師兼輔導室主任，並於知悉上開計畫後，負責依上開計畫
    擬定籌辦該校高關懷學生家庭輔導訪視實施計畫，自應對此
    知之甚詳，其明知上開計畫家庭訪問之實施期程應限於105
    年底前實際完成家訪，並應依家訪情形據實填載訪視紀錄表
    ，縱有於表定訪視期間家訪未遇之情形，亦應循內部程序修
    正家訪計畫後，於上開時程內完成家訪，卻捨此而不為，未
    於時程內補行家訪，遲至事後因遭人檢舉，為與先前經費核
    銷情形一致，始儘速補行家訪，並製作如附表一所示訪視紀
    錄表，而於其上登載不實訪視日期，其犯罪動機、目的及手
    段均屬可議，且不利依時掌握學生狀況，影響教育部對於上
    開家庭輔導訪視計畫之審核及控管，並使上開計畫之美意難
    以完全落實。復審酌被告於上開計畫之推展及執行至居關鍵
    ，卻未能以身作則，積極落實家訪，本已悖於職責所託，犯
    後於偵、審中始終否認犯行，甚不惜蔑稱學生家長亂詞誣指
    或因隱私遭揭露而挾怨報復云云，難認有何悔意，並造成司
    法資源耗費，犯後態度難認良好。惟參酌被告雖就該等訪視
    日期所載不實，然其事後多已補行訪視，對於學生權益之影
    響尚非重大，兼衡其智識程度、家庭經濟狀況等一切情狀（
    參見原審訴卷第516頁），就被告本案所為，量處有期徒刑6
    月，併諭知如易科罰金以新臺幣1千元折算1日之標準。
參、被告上訴意旨以：被告於本院審理時已坦白認過，且被告擔
    任教師時，表現優良，多次獲奬，請能從輕量刑，並給予緩
    刑之宣告等語。
肆、本院之判斷：
(一)按刑法第215條業務上登載不實文書罪，法定刑為3年以下有
    期徒刑、拘役或新臺幣1萬5000元以下罰金。被告接續有9件
    業務上登載不實文書之行為，原審審酌被告前開一切情狀，
    量處被告有期徒刑6月，併諭知如易科罰金以新臺幣1千元折
    算1日之標準，已屬低度刑，原審量刑妥適，並無過重情形
    。綜上，原審量刑，已斟酌刑法第57條各款所列情狀，而未
    逾越法定範圍，亦未濫用其職權，應屬適當。被告上開上訴
    意旨以原審量刑過重，指摘原判決量刑不當，為無理由，應
    予駁回。
(二)查被告未曾因故意受有期徒刑以上刑之宣告，有臺灣高等法
    院被告前案紀錄表各一份附卷可稽。被告從事教職擔任輔導
    工作，因表現優良，於104年獲教育部全國中輟業務表揚，
    及105年獲高雄市教育局積極推動家庭教育工作個人績優奬
    （本院卷第171頁），此次係一時失慮而觸犯刑章，於本院
    理時終能坦承認過，現已從教職退休；被告經此論罪科刑之
    教訓，當知警惕，應無再犯之虞，本院認其所宣告之刑，以
    暫不執行為適當，爰依刑法第74條第1項第1款規定併宣告緩
    刑2年。
伍、修正後刑事訴訟法第348條第2項規定：「對於判決一部上訴
    者，其有關係之部分，視為亦已上訴，但有關係之部分為無
    罪、免訴或不受理者，不在此限」。故被告對於原判決有罪
    部分提起上訴，上訴效力不及於不另為無罪諭知部分，即原
    判決不另為無罪部分，非上訴效力之範圍，上訴審法院自無
    庸審理。本件被告就原判決有罪部分提起上訴，則原判決附
    表二不另為無罪諭知部分，依上開說明，即非被告提起上訴
    之效力所及，本院自不予論列。
據上論結，應依刑事訴訟法第368 條，判決如主文。
本案經檢察官陳麗琇提起公訴，檢察官黃彩秀到庭執行職務。
中　　華　　民　　國　　111 　年　　6 　　月　　21　　日
                  刑事第六庭    審判長法  官  李政庭
                                      法  官  林書慧
                                      法  官  王光照
以上正本證明與原本無異。
被告不得上訴。
檢察官如不服本判決應於收受本判決後20日內向本院提出上訴書
狀，其未敘述上訴理由者，並得於提起上訴後20日內向本院補提
理由書狀（均須按他造當事人之人數附繕本）「切勿逕送上級法
院」。
中　　華　　民　　國　　111 　年　　6 　　月　　21　　日
                                      書記官  周青玉
　　　　　　　　　　　　　　　　　　　
附錄本判決論罪科刑法條：
刑法第215條（業務上登載不實文書罪）
從事業務之人，明知為不實之事項，而登載於其業務上作成之文
書，足以生損害於公眾或他人者，處3年以下有期徒刑、拘役或1
萬5000元以下罰金。

附表一：
編  號 起訴附表編號 訪視對象（學生） 家長或家屬 被告實際到府完成訪視日期 訪視紀錄表上登載訪視日期 1 2 陳○ 陳○汝 106年2月 105年1月4日（廉查卷第49至50 頁、337至338頁） 2 3 陳○涵 陳○祥 106年2月 105年10月25日（廉查卷第345至346頁；他一卷第125頁） 3 4 蔡○佑 趙○涵 106年寒假前 105年9月30日（他一卷第39頁；偵一卷第165至168頁） 4 6 潘○禎 潘○美 並未實際到府完成訪視（家訪未遇僅遇到鄰居） 105年2月17日（他一卷第155頁、617至618頁） 5 7 蘇○文 余○芬 106年間 105年9月20日（廉查卷第305至306頁；他一卷第97頁） 6 8 柯○惠 柯○全 106年2月28日前後 105年3月4日（廉查卷第257至258頁；他一卷第105頁） 7 9 鄒○祐 鄒○莉 遲於106年2月22日始欲登門訪視遭家長拒絕 105年10月5日（廉查卷第289至291頁；他一卷第55頁） 8 10 黃○瑀 黃○芝 106年2月 105年4月18日（他一卷第115 頁；他二卷第53至54頁） 9 11 廖○渘 晏○慈 106年1月底 105年10月21日（他一卷第141 頁：廉查卷第269至270頁） 

附表二（不另為無罪諭知部分）：

編  號 起訴附表編號 訪視對象（學生） 家長或家屬 訪視紀錄表上登載訪視日期 1 1 李○玲 李顏○蓮（起訴書誤載為李嚴○蓮） 105年11月3日 2 5 嚴○慈 嚴○誌 105年9月12日105年12月9日